【裁判字號】    98,上訴,622
【裁判日期】    980805
【裁判案由】    違反毒品危害防制條例
【裁判全文】
臺灣高等法院高雄分院刑事判決         98年度上訴字第622號
上  訴  人  臺灣屏東地方法院檢察署檢察官
被      告  甲○○
            乙○○
上 2人共同  邱麗妃律師
指定辯護人
上列上訴人因被告等違反毒品危害防制條例案件，不服臺灣屏東
地方法院97年度訴字第1308號中華民國98年3 月25日第一審判決
（起訴案號：臺灣屏東地方法院檢察署97年度偵字第1086、1087
號），提起上訴，本院判決如下：
    主  文
原判決撤銷。
甲○○、乙○○均共同意圖販賣而持有第三級毒品，各處有期徒
刑參年貳月。扣案第三級毒品愷他命玖拾壹包（驗前毛重捌拾點
參貳公克，包裝重拾柒點貳玖公克，含夾鏈袋）、空夾鏈袋貳包
、分裝盤壹個，均沒收之。
    事  實
一、甲○○、乙○○2 人均明知愷他命（Ketamine，俗稱「K 他
    命」）為毒品危害防制條例所列之第三級毒品，不得非法販
    賣或意圖販賣而持有，竟因其等有施用第三級毒品愷他命之
    惡習，先於民國97年1 月間某日，共同以新臺幣（下同）2
    萬元之價格，向真實姓名年籍不詳之成年男子，購入愷他命
    100 包供己施用而持有，於共同施用9 包後，竟共同意圖營
    利，萌生意圖販賣而持有第三級毒品之犯意，欲將其等上開
    購入原供自己施用而剩餘之毒品愷他命91包伺機販售給不特
    定人以牟利，乃於97年2 月7 日凌晨2 時5 分許，由乙○○
    駕駛1689-GE 號自小客車搭載甲○○，攜帶上開愷他命91包
    及分裝用之空夾鏈袋2 包、分裝盤1 個等物，在屏東縣里港
    鄉○○村○○路○段鐵店村活動中心前，欲俟機以每包500
    元販賣給不特人施用，而為警執行巡邏勤務時，發現形跡可
    疑經盤查而查獲，並扣得上開愷他命91包（驗前毛重80.32
    公克，包裝重17.29 公克）、預備供販賣分裝使用之空來鏈
    袋2 包、供販賣分裝使用之分裝盤1 個等物。
二、案經屏東縣警察局里港分局報告臺灣屏東地方法院檢察署檢
    察官偵查起訴。
    理  由
壹、程序部分：
一、被告甲○○及辯護人主張：被告甲○○警詢自白非出於任意
    性，無證據能力云云。而被告甲○○辯稱：係於作筆錄前，
    警察說如果不承認就要辦伊10年以上的罪，伊才會於警詢時
    承認要販賣毒品云云，然查，被告甲○○警詢錄音於偵查中
    曾經檢察事務官為勘查後提出報告，依其報告內容記載該警
    詢筆錄內容與錄音相符，且無不法取供情形，有該報告一紙
    附卷可稽（見97偵1086號卷第41-52 頁），被告甲○○及辯
    護人亦稱：已自行聽過，無再勘驗之必要等語（見本院98年
    6 月8 日準備程序筆錄，本院卷第27頁），據此足認於製作
    甲○○警詢筆錄時，警方並無何不法取供之情形，應可認定
    。另證人即警詢筆錄詢問人丙○○於原審審理時證稱：伊和
    丁○○一組製作被告甲○○的筆錄，被告甲○○有承認他和
    被告乙○○一起販賣愷他命，伊沒有指導他如何陳述，伊只
    有說數量那麼多，別人不相信，檢察官也不會相信，伊不可
    能以要辦10年以上重罪脅迫他，伊都有依照程序問等語（見
    原審卷第46-48 頁），而丙○○亦於原審時作證而否認有於
    製作筆錄時對被告甲○○有何使用不正方法詢問之情事。且
    縱令警方於詢問被告甲○○而製作筆錄前，有向被告甲○○
    為上開言詞陳述，但此應不能認係不正方法，亦難認被告甲
    ○○警詢自白係出於非任意性。則被告甲○○否認警詢之任
    意性，尚無足採，應認其警詢自白具任意性而有證據能力。
二、再按被告以外之人於審判外之陳述，雖不符刑事訴訟法第15
    9 條之1 至第159 條之4 之規定，而經當事人於審判程序同
    意作為證據，法院審酌該言詞陳述或書面陳述作成時之情況
    ，認為適當者，亦得為證據。當事人、代理人或辯護人於法
    院調查時知有第159 條第1 項不得為證據之情形，而未於言
    詞辯論終結前聲明異議者，視為有前項之同意，同法第159
    條之5 第1 、2 項定有明文。立法意旨在於傳聞證據未經當
    事人之反對詰問予以核實，原則上先予排除，惟若當事人已
    放棄反對詰問權，於審判程序中表明同意該等傳聞證據可作
    為證據，基於尊重當事人對傳聞證據之處分權，及證據資料
    愈豐富，愈有助於真實發見之理念，且強化言詞辯論主義，
    使訴訟程序得以順暢進行，上開傳聞證據亦均具有證據能力
    。查本案據以認定被告2 人犯罪事實存否之被告以外之人之
    言詞或書面陳述，被告2 人、辯護人及檢察官於本院審理時
    ，均同意作為證據，且於本院言詞辯論終結前，均未聲明異
    議，而本院審酌該言詞陳述及書面陳述作成之情況，未見有
    何不適當之情形，故依前開規定，均得為證據。
貳、實體部分：
一、訊據被告甲○○、乙○○2 人，均矢口否認有何上開犯行，
    均辯稱：扣案K 他命及工具是供我們自己施用的，平常K 他
    命1 包賣400 或500 元，因為買100 包只要2 萬元，比較便
    宜，且當時是過年期間，我們比較有錢，才會合資購買，並
    非用來販賣，我們也沒有要賣云云；辯護人則為被告2 人辯
    護稱：被告2 人確有施用愷他命，且扣得之毒品不能算多，
    而確係供被告2人施用云云。經查：
  (一)被告2 人於上開時、地，因共同持有上開扣案毒品91包，及
    上開扣案物品，而為警查獲之事實，為被告2 人所坦承，且
    有搜索扣押筆錄、扣押物品目錄表、查獲現場照片及扣押物
    品照片等在卷可稽。而扣案91包毒品，經檢視均為白色細晶
    體，檢出愷他命成分，合計驗前總毛重80.32 公克，包裝塑
    膠袋總重約17.29 公克，取樣1 包鑑定（用罄0.08公克），
    純度約98% ，推估驗前總純質淨重約61.76 公克，有內政部
    警政署刑事警察局97年3 月24日刑鑑字第0970037895號鑑定
    書1 紙附卷可憑（見97偵1087號卷第25頁），故此部分之事
    實，應可認定。
  (二)被告甲○○於警詢時供稱：查獲分裝好的91小包K 他命是要
    販賣給他人吸食的。每小包販賣500 元等語（見97年2 月7
    日警詢筆錄，警一卷第8 頁）。又依行政院衛生署管制藥品
    管理局93年9 月13日管檢字第0930008405號函記載：「依據
    Clark's Analysis of Drugs and Poisons 一書第三版之記
    述：Ketamine靜脈注射劑量每公斤體重使用1 至4.5 毫克，
    肌肉注射劑量每公斤體重使用6.5 至13毫克。惟產生作用之
    程度，因個人體質、使用方式及對藥物耐受性不同而異。…
    …另依據Disposition of Toxic Drugs and Chemicals in
    Man 一書第五版記載，……有3 名成人使用Ketamine靜脈注
    射或肌肉注射900 至1,000 毫克後致死之案例……。」等語
    ，有該函影本附卷可憑（見本院卷第32-33 頁）。據此函釋
    ，扣案毒品純質淨重約61.76 公克（1 公克等於1,000 毫克
    ），並分裝為91包，其數量不少，若僅供被告2 人自己施用
    ，當無一併攜帶外出而增加為警查獲之風險，則於查獲被告
    2 人時，被告2 人既係將該91包毒品均一同攜帶外出，自有
    販賣意圖之可能，則被告甲○○上開自白係欲販賣之情，應
    可以採信。此外，又當場扣得分裝用盤子一個、空夾鏈袋2
    包等物，而該等物品顯然非供被告2 人施用愷他命而使用之
    物，而應為供販賣分裝毒品使用及預備供販賣分裝使用之物
    ，故被告甲○○於警詢時上開自白，應確與事實相符。
  (三)此外，愷他命屬第三級毒品，販賣第三級毒品罪責非輕，且
    為檢警積極查緝之重點，是販毒者若非有利益可圖，自無甘
    冒被檢警查緝而受重刑處罰危險之理，且被告2 人均自承係
    以2 萬元購入100 包愷他命，則其等購入之成本為每包200
    元，而被告甲○○於警詢時自承：欲以1 包500 元販賣等語
    ，業如上述，故被告2 人顯有營利之意圖，亦堪以認定。
  (四)綜上所述，被告2 人上開意圖販賣而持有第三級毒品犯行，
    洵堪認定。被告甲○○事後翻異前詞所辯，及被告乙○○否
    認犯行所辯，均無可採信。被告2 人犯罪事證明確，應依法
    論科。
二、至於檢察官起訴意旨雖認：被告2 人係基於販賣第三級毒品
    愷他命以獲利之意圖，共同向真實姓名年籍不詳之成年男子
    販入第三級毒品愷他命100 包，並準備以每包500 元之價格
    伺機出售不特定人以圖利，所得由2 人平分，被告2 人應涉
    犯毒品危害防制條例第4 條第3 項之販賣第三級毒品罪嫌云
    云。而檢察官起訴係以上開扣案物品及被告甲○○於警詢時
    之自白等，為其上開論罪依據。訊據被告2 人，則均堅詞否
    認有販賣第三級毒品犯行。經查，被告甲○○於警詢時並不
    曾自白其購入時即有意圖營利之販賣犯意，且被告2 人均有
    施用愷他命之惡習，此迭據被告2 人於警詢、偵查及法院審
    理時所自承，且被告2 人於查獲後採尿送驗，亦均呈愷他命
    陽性反應，有台灣檢驗科技股份有限公司97年5 月13日被告
    2 人濫用藥笏尿液檢驗報告各1 紙附卷可稽（見97偵1086號
    卷第32、33頁），再參諸被告2 人原係購入100 包，而查獲
    時僅扣得91包，且查獲時並當場扣得施用工具如磨碎愷他命
    卡片2 張、吸管1 支及愷他命香煙1 支等物，亦有扣押筆錄
    及扣押物品目錄表在卷可憑，則被告2 人辯稱：係基於供自
    己施用之意而購入毒品等語之情，尚非不能採信。此外，又
    無其他證據足以證明被告2 人於購入第三級毒品之初即有販
    賣之意圖，故檢察官所提出之上開證據，尚不足以使法院形
    成被告2 人係基於營利之意圖而「販入」第三級毒品愷他命
    之確信，而無從論以被告2 人販賣第三級毒品罪，併此敘明
    。
三、按毒品危害防制條例第5 條第3 項之意圖販賣而持有第三級
    毒品罪，係指以非營利之目的而販入或因其他原因而持有毒
    品，其後始起意出售所持有之毒品以營利，且迄未著手賣出
    者而言。另查愷他命係屬毒品危害防制條例第2 條第2 項第
    3 款所規定之第三級毒品，被告2 人欲供自己施用購入第三
    級毒品愷他命後，於持有中另行起意欲將施用剩餘毒品伺機
    出售牟利，且尚未及著手賣出行為，即為警查獲，核被告2
    人所為，均係犯毒品危害防制條例第5 條第3 項之意圖販賣
    而持有第三級毒品罪。被告2 人有犯意聯絡及行為分擔，為
    共同正犯。公訴意旨認被告2 人係犯同條例第4 條第3 項之
    販賣第三級毒品罪嫌，容有未洽，已如前述，惟其等基本社
    會事實同一，本院應變更起訴法條而為論科。
四、原審未察，遽為被告2 人無罪之諭知，尚有違誤。檢察官上
    訴，指摘原審判決不當，為有理由，自應由本院予以撤銷改
    判。爰審酌被告2 人均明知毒品對於人體身心之殘害頗大，
    竟意圖將其所持有之毒品伺機出售牟利，若賣出將助長毒品
    氾濫，危害國民身心甚鉅，惟念被告2 人均無前科犯行，素
    行尚可，及其智識程度、生活狀況等，及其他一切情狀，均
    量處如主文第2 項所示之刑，以資懲戒。又扣案第三級毒品
    愷他命91包，驗前毛重80.32 公克，屬違禁物，應依刑法第
    38條第1 項第1 款之規定沒收之（送鑑驗用罄部分則不再宣
    告沒收）。另扣案分裝上開毒品之夾鏈袋91包，及空夾鏈袋
    2 包、分裝盤1 個等物，均為被告所有，且分別為供本案犯
    罪所用及預備之物，業如上述，並有照片在卷可佐（見警一
    卷第29頁），爰分別依毒品危害防制條例第19條第1 項規定
    及刑法第38條第1 項第2 款規定，予以宣告沒收之。至被告
    2 人為警查獲時併扣案之磨碎愷他命卡片2 張、吸管1 支、
    捲好愷他命香煙1 支等物，因依常情此特物品均係供施用愷
    他命之物，且被告2 人均有施用愷他命毒品之習性，且又無
    證據足認與被告2 人上揭意圖販賣而持有第三級毒品犯行有
    關，故就此等物品不為沒收之諭知，附此敘明。
據上論結，應依刑事訴訟法第369 條第1 項前段、第364 條、第
299 條第1 項前段、第300 條，毒品危害防制條例第5 條第3 項
、第19條第1 項，刑法第11條前段、第28條、第38條第1 項第1
款、第2 款，判決如主文。
本案經檢察官林敏惠到庭執行職務。
中    華    民    國    98    年    8     月    5     日
                    刑事第七庭  審判長法  官  莊飛宗
                                      法  官  孫啟強
                                      法  官  邱明弘
以上正本證明與原本無異。
如不服本判決應於收受本判決後10日內向本院提出上訴書狀，其
未敘述上訴理由者，並得於提起上訴後10日內向本院補提理由書
狀（均須按他造當事人之人數附繕本）「切勿逕送上級法院」。
中    華    民    國    98    年    8     月    5     日
                                      書記官  曾允志
附錄本判決論罪科刑法條：
毒品危害防制條例第5 條
意圖販賣而持有第一級毒品者，處無期徒刑或10年以上有期徒刑
，得併科新臺幣7 百萬元以下罰金。
意圖販賣而持有第二級毒品者，處5 年以上有期徒刑，得併科新
臺幣5 百萬元以下罰金。
意圖販賣而持有第三級毒品者，處3 年以上10年以下有期徒刑，
得併科新臺幣3 百萬元以下罰金。
意圖販賣而持有第四級毒品或專供製造、施用毒品之器具者，處
1 年以上7 年以下有期徒刑，得併科新臺幣1 百萬元以下罰金。


司法院資訊處製作；財團法人民間司法改革基金會備份。
